---
title: "Relatorio"
output: pdf_document
---

```{r setup, include=FALSE}
library(magrittr)
library(PortfolioAnalytics)
library(PerformanceAnalytics)

```

# Captura dos dados

Foi feita através da biblioteca do R `quantmod`. A nossa ideia foi fazer o balanceamento da [carteira recomendada (10SIM) pelo BTG do mês de novembro](https://www.poupardinheiro.com.br/10-acoes-para-investir-segundo-o-btg-pactual). O horizonte temporal foi de 01-01-2019 a 30-11-2021.

```{r echo=FALSE, message=FALSE, results='hide'}
startDate = as.Date("2019-01-01")   
endDate = as.Date("2021-11-30")  

tickers <- c("PRIO3.SA", "ITUB4.SA", "JPSA3.SA", "ARZZ3.SA", "ENGI11.SA", 
             "SLCE3.SA", "WEGE3.SA", "GGBR4.SA", "PSSA3.SA")

quantmod::getSymbols(tickers , src = "yahoo", from = startDate, to = endDate)
```

# Cálculo dos retornos

Primeiro calculos os retornos diários dos dados importados.

```{r echo=FALSE}
extract_name <- function(df){
  
  df %>% 
    names() %>% 
    purrr::pluck(1) %>% 
    stringr::str_extract(".+(?=.SA.Open)")
}

daily_return <- function(tk){
  
  quantmod::dailyReturn(tk) %>% 
    broom::tidy() %>% 
    dplyr::mutate(ticker = extract_name(tk)) %>% 
    dplyr::select(-series)
}

data_list <- list(PRIO3.SA, ITUB4.SA, JPSA3.SA, ARZZ3.SA, ENGI11.SA, 
                  SLCE3.SA, WEGE3.SA, GGBR4.SA, PSSA3.SA)

tab_ret <- purrr::map_dfr(data_list, daily_return)

returns <- 
  tab_ret %>% 
  tidyr::pivot_wider(
    names_from = ticker,
    values_from = value
  ) %>% 
  dplyr::rename(date = index)

returns %>% 
  head(5) %>% 
  knitr::kable(digits = 4)
```

# Avaliar as correlações dos retornos

Avaliando as correlações dos retornos podemos ver que...

```{r echo=FALSE, message=FALSE, warning=FALSE}
m_corrr <- returns %>% 
  dplyr::select(-date) %>% 
  corrr::correlate() 

m_corrr %>% 
  corrr::rearrange() %>% 
  corrr::shave() %>% 
  corrr::rplot(colours = "darkred")
```

Também temos a correlação média entre essas ações e os pares de ações que mais possuem correlação entre si.

```{r echo=FALSE}
# mudando o formato do dado
tidy_corrr <- m_corrr %>% 
  tidyr::pivot_longer(
    cols = PRIO3:PSSA3,
    names_to = "tk_2",
    values_to = "corr"
  ) %>% 
  dplyr::rename(tk_1 = term)
  
# incerteza sobre ser uma boa metrica
tidy_corrr %>% 
  dplyr::summarise(corr_media = mean(corr, na.rm = TRUE)) %>% 
  knitr::kable()

# pares de acoes com alta correlacao
tidy_corrr %>% 
  dplyr::filter(abs(corr) >= 0.5 & abs(corr) <= 1) %>% 
  knitr::kable()
```

# Montando a carteira

Antes de partir para a construção da carteira, dividimos nossos dados em `amostra` e `fora_amostra`, o primeiro para montarmos a carteira e o segundo para testarmos, que abrange apenas o mês de novembro de 2021. Além disso, abaixo temos as estatísticas básicas da nossa `amostra`.

```{r echo=FALSE}
# divisão da amostra
amostra <- returns %>% dplyr::filter(date <= "2021-10-29")
fora_amostra <- returns %>% dplyr::anti_join(amostra, by = "date")

# estatisticas descritivas retornos
amostra %>% 
  dplyr::select(-date) %>% 
  summary() %>% 
  as.data.frame() %>% 
  tibble::as_tibble() %>% 
  dplyr::mutate(
    nome = stringr::str_squish(Var2)
  ) %>% 
  tidyr::separate(Freq, c("Stat", "Value"), ":") %>% 
  dplyr::select(-Var1, -Var2) %>% 
  dplyr::mutate(Value = as.double(Value)) %>% 
  tidyr::pivot_wider(
    names_from = nome,
    values_from = Value
  ) %>% 
  knitr::kable(digits = 4)
 
```

Para montar e avaliar a carteira utilizamos dos pacotes `PortfolioAnalytics` e `PerformanceAnalytics`. Adicionamos 3 restrições a ela: totalmente investida, apenas posições compradas e pesos com mínimo de 0.01 e máximo de 0.2 do tipo *box*. Abaixo está o gráfico da fronteira eficiente considerando o argumento de `n.portfolios = 100`.

```{r echo=FALSE, warning=FALSE, message=FALSE}
# especificacoes da carteira:
carteira_begin <- portfolio.spec(assets = tickers) 

# Restricao 1 - carteira totalmente investida:
carteira_full_investment <- add.constraint(portfolio = carteira_begin, 
                                          type = "full_investment")

# Restricao 2 - apenas posicoes compradas:
carteira_long_only <- add.constraint(portfolio = carteira_full_investment, 
                          type = "long_only")

# Restricao 3 - para os pesos:
carteira_box = add.constraint(portfolio = carteira_long_only, 
                              type = "box", 
                              min = 0.01, max = 0.2)

# criando um xts dos retornos
xts_amostra <- amostra %>% timetk::tk_xts()

# primeiro jeito
ef_mean_var <- create.EfficientFrontier(R = xts_amostra,
                                        portfolio = carteira_box,
                                        type = "mean-var",
                                        n.portfolios = 100,
                                        )

chart.EfficientFrontier(ef_mean_var,
                        match.col = "StdDev")
```

Também é possível analisar o gráfico de Risco e Retorno da seguinte maneira:

```{r echo=FALSE}
# segundo jeito
FE <- meanvar.efficient.frontier(portfolio = carteira_box, 
                                 xts_amostra, 
                                 n.portfolios = 100)
plot(100*FE[,2],
     100*FE[,1],
     xlab="Risco (%)",
     ylab = "Retorno (%)",
     col="blue",
     main = "Fronteira Eficiente")
```

# Processo de otimizacao

Para o processo de otimização, consideramos uma carteira de variância mínima, que foi montada da seguinte maneira: 
```{r echo=FALSE}
# 1. Carteira de variancia minima (CVM) - eficiente e com menor risco...
carteira_cvm <- add.objective(portfolio = carteira_box, type = "risk", name = "StdDev")

my_carteira <- optimize.portfolio(R = xts_amostra,
                                  portfolio = carteira_cvm,
                                  optimize_method = "ROI",
                                  trace = TRUE)

my_carteira 
```

O retorno médio da carteira:
```{r echo=FALSE}
# Retorno medio (%) da carteira:
Return.portfolio(xts_amostra, weights = extractWeights(my_carteira)) %>% 
  mean() * 100
```

Pesos em cada ativo: 
```{r echo=FALSE}
# A carteira está fronteira eficiente?
round(my_carteira[["weights"]], 4) * 100 # pesos em cada ativo (%)
```

Alocações da minha carteira:
```{r echo=FALSE}
# Alocacoes:
plot(my_carteira)
```

# Teste fora da amostra

Agora que temos a carteira, iremos testar com o conjunto de dados `fora_amostra`, que definimos antes. Temos o seguintes resultados: 

```{r echo=FALSE, warning=FALSE, message=FALSE}
# Retornos nesse periodo:
xts_fora_mostra <- fora_amostra %>% timetk::tk_xts()

test_returns = Return.portfolio(xts_fora_mostra,
                             weights = extractWeights(my_carteira))


test_returns %>% 
  broom::tidy() %>% 
  dplyr::select(-series) %>% 
  dplyr::rename(date = index) %>% 
  dplyr::summarise(
    test_mean_return = mean(value) * 100,
    test_sd_return = sd(value) * 100,
    test_sharp = test_mean_return / test_sd_return
  ) %>% 
  knitr::kable()

```

## Visualização
```{r echo=FALSE, eval=TRUE}
plot(test_returns, col = "darkred", 
     main = "Retornos fora da amostra")
```

### Retornos acumulados

```{r echo=FALSE, eval=TRUE}
# Visualizar retornos acumulados (soma geometrica dos retornos dia a dia): 
chart.CumReturns(test_returns)
```


# Benchmark com pesos iguais
```{r echo=FALSE, eval=TRUE}
ew_returns <- Return.portfolio(xts_fora_mostra, 
                               weights = carteira_cvm$assets) 
  
ew_returns %>% 
  broom::tidy() %>% 
  dplyr::select(-series) %>% 
  dplyr::rename(date = index) %>% 
  dplyr::summarise(
    ew_mean_return = mean(value) * 100,
    ew_sd_return = sd(value) * 100,
    ew_sharp = ew_mean_return / ew_sd_return
  ) %>% 
  knitr::kable()
```

## Visualização
```{r echo=FALSE, eval=TRUE}
plot(ew_returns)
```

### Retornos acumulados
 
```{r echo=FALSE, eval=TRUE}
chart.CumReturns(ew_returns)
```





